臺灣板橋地方法院刑事判決　　　　　　　 96年度易字第337號
公　訴　人　臺灣板橋地方法院檢察署檢察官
被　　　告　丙○○
上列被告因妨害自由案件，經檢察官提起公訴（95年度偵字第20
090 號），本院判決如下：
    主  文
丙○○以加害生命、身體之事，恐嚇他人致生危害於安全，處拘
役伍拾日，如易科罰金，以佰元折算壹日，減為拘役貳拾伍日
，如易科罰金，以佰元折算壹日。
    事  實
一、緣乙○○透過丙○○認識甲○○，再經甲○○介紹予戊○○
    （原名諶思愛），並委託戊○○處理房屋過戶事宜，乙○○
    因之交予戊○○新臺幣（下同）128 萬元之處理費，然嗣覺
    戊○○未為伊處理，而向戊○○索回上開款項未果，丙○○
    認其居間介紹，而有協助乙○○取回款項之責；迨乙○○與
    戊○○相約於民國95年2 月28日下午4 時許，在臺北縣新莊
    市○○路○ 段5 號對面咖啡廳內，討論還款事宜時，丙○○
    認戊○○言詞閃爍，乃向戊○○恫稱：「你是不是沒看過流
    氓，要不要看更大尾的？」等語，以此加害生命、身體之事
    ，恐嚇戊○○，致渠心生畏懼，而生危害於渠安全。
二、案經戊○○訴由臺北縣政府警察局新莊分局報請臺灣板橋地
    方法院檢察署檢察官偵查起訴。
    理  由
一、訊據被告丙○○固坦承乙○○與告訴人戊○○在上開時、地
    討論還款事宜時在場，然矢口否認有以前述言詞恐嚇告訴人
    ，並辯稱：其係因告訴人未妥善處理乙○○委託房屋過戶之
    事，故要求告訴人返還乙○○款項，然告訴人於前述時、地
    與乙○○討論時，仍言語不實，反再要求乙○○另應給付30
    萬元，其乃出言要求告訴人做事應留點良心，但未恐嚇告訴
    人等語。
二、經查：
  (一)被告於前揭時、地，以上述言詞恫嚇告訴人，致告訴人心生
    畏懼乙節，業據證人即告訴人於本院審理中結證：伊至該處
    後，在場者尚有被告、乙○○母子及甲○○，被告與伊商談
    時，對伊大小聲，並嚇稱「你是不是沒看過流氓，要不要看
    更大尾的？」迨其走至咖啡廳外，揮手叫人入內等語綦詳（
    參見本院卷第59頁至第61頁），核與證人甲○○在本院審理
    時，檢察官質以：「你有無聽到被告對告訴人說恐嚇的話，
    譬如說有無看過流氓，要不要看更大尾的之類？」伊證稱：
    「被告有時候會講，因為時間太久，詳細的具體內容我無法
    陳述表達，但被告的確有向告訴人說恐嚇的話。」等語（參
    見本院卷第51頁），勾稽相符，是足徵告訴人之指訴，應非
    虛捏。
  (二)被告聲請傳喚之證人丁○○雖於本院審理時證稱：伊並未聽
    見被告曾對告訴人恫嚇「你是不是沒看過流氓，要不要看更
    大尾的？」等詞（參見本院卷第46頁），惟伊並不否認係被
    告步出咖啡廳，換伊進去，伊出示乙○○之委託書後，由伊
    與告訴人商談（參見本院卷第46頁），而誠如上述，告訴人
    所指遭被告恐嚇之時間，乃在證人丁○○進入咖啡廳前（參
    見本院卷第59頁、第61頁），則證人丁○○縱未聽聞系爭被
    告恫嚇之詞，尚難遽為有利被告之證據。
  (三)次查，證人乙○○固於本院審理時亦證述：告訴人到場後，
    由伊與告訴人商談，被告見此，即走出咖啡廳，嗣因伊與告
    訴人無法談成，伊所委託之證人丁○○即進入店內，一段時
    間後，被告始再進入店內，因告訴人不理被告，故被告並未
    與告訴人談話，被告僅站在一旁，而伊既已委託證人丁○○
    ，是被告亦無插嘴之必要，其乃均未開口等情（參見本卷卷
    第56頁至第57頁），然被告曾與告訴人談論上開還款事宜乙
    事，不祗告訴人指訴在卷，已如前述，復經證人甲○○指證
    歷歷（參見本院卷第54頁），況被告且自承，其認為告訴人
    言語不實，又渠既未處理乙○○委託之事，則乙○○要求取
    回款項，係天經地義，詎告訴人竟反向乙○○另再索取30萬
    元，故至為氣憤，乃指摘告訴人、甲○○2 人做事應留點良
    心，不可不做事，且不還錢乙情（參見本院卷第54頁、第58
    頁、第62頁），與證人乙○○上開所證，被告未發一語云云
    ，顯不相洽，從而，證人乙○○之前揭證述，亦不足信。
  (四)承上所見，被告空言否認犯罪，應係飾卸之詞，殊非可採。
    本件事證業臻明確，其犯行堪予認定，應依法論科。
三、按刑法業於94年2 月2 日修正公布，並於95年7 月1 日施行
    ，其第2 條規定：「行為後法律有變更者，適用行為時之法
    律。但行為後之法律有利於行為人者，適用最有利於行為人
    之法律。」改採從舊從輕原則。準此，行為後法律有變更者
    ，應為「從舊從輕」之比較，針對刑法修正變更之部分，自
    應就有利或不利於被告之一切相關情狀，綜其全部罪刑之結
    果而為比較，以定其應適用之法律，且一經定其應適用之法
    律後，即須整體適用之，除法有明文外，不得任意割裂適用
    。茲就本件新舊法比較結果說明如下：
  (一)刑法分則編各罪所定罰金之貨幣單位原為銀元，依修正前刑
    法第33條第5 款規定，罰金刑為銀元1 元以上，而有關罰金
    與罰金倍數之調整及銀元與新臺幣之折算標準，另有罰金罰
    鍰提高標準條例、現行法規所定貨幣單位折算新臺幣條例規
    定之，除罰金以1 銀元折算3 元新臺幣外，並將72年6 月26
    日以前修正之刑法部分條文罰金數額提高為10倍，其後修正
    者則不再提高倍數，亦即刑法分則各罪罰金數額視上開情形
    分別提高為30倍或3 倍。而95年7 月1 日起，新修正刑法第
    33條第5 款則將罰金刑提高為新臺幣1, 000元以上，並以百
    元計算之，且因同款所定罰金貨幣單位已改為新臺幣，乃增
    訂刑法施行法第1 條之1 規定，將刑法分則編各罪所定罰金
    之貨幣單位亦配合修正為新臺幣，並為使刑法分則編各罪所
    定罰金之最高數額與修正前趨於一致，將罰金數額提高為30
    倍（但72年6 月26日至94年1 月7 日新增或修正之條文，就
    其所定數額提高為3 倍）。經比較修正前後刑度，應以修正
    前之規定對被告較為有利。
  (二)刑法第41條第1 項前段修正前係規定：「犯最重本刑為五年
    以下有期徒刑以下之刑之罪，而受六個月以下有期徒刑或拘
    役之宣告，因身體、教育、職業、家庭之關係或其他正當事
    由，執行顯有困難者，得以一元以上三元以下折算一日，易
    科罰金。」復依修正前罰金罰鍰提高標準條例第2 條前段（
    現已刪除）規定，就其原定數額提高為100 倍折算1 日，則
    依修正前之易科罰金折算標準，應以銀元300 元折算1 日，
    經折算為新臺幣後，應係以新臺幣900 元折算為1 日。新修
    正刑法第41條第1 項前段則規定：「犯最重本刑為五年以下
    有期徒刑以下之刑之罪，而受六個月以下有期徒刑或拘役之
    宣告者，得以新臺幣一千元、二千元或三千元折算一日，易
    科罰金。」比較此部分修正，以修正前規定有利於被告。
  (三)綜合比較結果，以修正前規定對被告有利，自應整體適用前
    述修正前之相關規定。
四、核被告所為，係犯刑法第305 條以加害生命身體之事恐嚇他
    人致生危害於安全罪。本院審酌其並無犯罪紀錄，有臺灣高
    等法院被告前案紀錄表附卷可徵，是其素行尚佳，及本件其
    犯行造成告訴人所受精神危害程度，暨被告之犯罪動機、目
    的、手段、所受刺激、智識程度、犯後態度等一切情狀，茲
    量處如主文所示之刑，並諭知易科罰金之折算標準。惟按，
    中華民國九十六年罪犯減刑條例業於96年7 月4 日公布，自
    96年7 月16日起施行，本件被告犯罪時間係在96年4 月24日
    前，合於上開減刑條例第2 條第1 項第3 款規定，且非同條
    例第3 條所定不得減刑之罪，是併依上開減刑條例規定，減
    其二分之一之刑。
據上論斷，應依刑事訴訟法第299 條第1 項前段，刑法第2 條第
1 項前段、第305 條、修正前第41條第1 項前段，刑法施行法第
1 條之1 ，修正前罰金罰鍰提高標準條例第2 條，中華民國九十
六年罪犯減刑條例第2 條第1 項第3 款、第7 條、第9 條，判決
如主文。
本案經檢察官馬凱蕙到庭執行職務。
中　　華　　民　　國　　96　　年　　8 　　月　　13　　日
                  刑事第十四庭  審判長法　官  林海祥
                                      法  官  許必奇
                                      法  官  朱敏賢
以上正本證明與原本無異。
如不服本判決應於送達後10日內向本院提出上訴狀。
                                      書記官　郭勝華
中　　華　　民　　國　　96　　年　　8 　　月　　13　　日
附錄本案論罪科刑法條全文：
刑法第305 條
以加害生命、身體、自由、名譽、財產之事，恐嚇他人致生危害
於安全者，處二年以下有期徒刑、拘役或三百元以下罰金。
